最高法院刑事判決　　　　　　　　　　　　　　　九十一年度台上字第三三九八號
　　上　訴　人　台灣高等法院檢察署檢察官
　　被　　　告　甲○○
　　　　　　　　乙○○
右上訴人因被告等違反毒品危害防制條例案件，不服台灣高等法院中華民國九十一年
二月十九日第二審更審判決（九十年度上更(一)字第一一○八號，起訴案號：台灣板橋
地方法院檢察署八十七年度偵字第二○二二九、二○二四六號），提起上訴，本院判
決如左：
    主  文
原判決撤銷，發回台灣高等法院。
    理  由
本件原判決以公訴意旨略稱：被告甲○○、乙○○二人因積欠外債甚鉅，乃鋌而走險
，共同基於販賣第一級毒品海洛因之犯意，由甲○○自南部友人綽號「阿文」之不詳
姓名男子處，取得共達七百零四公克之第一級毒品海洛因磚兩塊，並連繫買主後，於
民國八十七年九月十二日，將上開海洛因藏放在台北縣三重市永福國小前某廢棄機車
之行李箱內，並囑乙○○在現場等候買主前來，將該海洛因交付及向其收取新台幣（
下同）一百五十萬元價款，乙○○則可自其中抽取五萬元佣金。嗣於同日十二時十分
許，乙○○尚未候得買主出現即經警於該址查獲，並扣得該重達七百零四公克之海洛
因磚兩塊，警方再循線查獲甲○○。因認被告二人涉犯毒品危害防制條例第四條第一
項之販賣第一級毒品罪嫌。惟經審理結果，認為不能證明被告等犯罪，因而撤銷第一
審所為科刑之判決，改判為其無罪諭知。固非無見。
惟查：(一)原判決係以被告二人於警訊及偵查初訊之自白不相符合，與事理有違，且除
自白外，別無其他補強證據，遂認不能證明其犯罪，而為有利於彼之認定。但洪光男
於警訊雖否認扣案兩塊海洛因磚係其置於機車行李箱內，及事後有要給乙○○五萬元
報酬情事。然其已坦認該海洛因係其所有，且確曾告知張某該二塊海洛因要以一百五
十萬元成交無訛，此對犯罪主要情節之自白與共犯乙○○警訊之供述，似無歧異。迨
移送台灣板橋地方法院檢察署檢察官時，洪光男供稱被查獲之海洛因是其南部友人「
阿文」所有，因伊經濟困難欲向其調現，「阿文」乃請伊幫忙賣海洛因，其因此與乙
○○一起賣一百五十萬元，張某可得五萬元，雖已連絡到買主，可是先遭警查獲，海
洛因係其自己放在機車箱子內等語（見二○二四六號偵卷第十七頁背面），此與乙○
○所稱查獲海洛因係甲○○放在機車箱子裏，說待會有人會來拿，拿一百五十萬元，
給伊五萬元，貨（指查獲之海洛因）是南部朋友給洪某的之語（見二○二二九號偵卷
第十八頁背面），兩相符合，亦徵乙○○警訊之供詞似非虛妄。且依洪某上開偵查初
訊之供述，扣案海洛因係友人「阿文」交予洪某，要其代為出售者，此與其警訊所供
係以一百五十萬元向「阿文」購入之語，究以何者為可採，自應依憑事理及經驗法則
，定其取捨。原判決理由徒以洪光男該項警訊供述與事理有違，遂將其全部供述，予
以摒棄不採，尚難認為適法。(二)證人即警員陳國慶、廖英輝於審判中，就乙○○為警
查獲時與摩托車所在之距離，一稱三十公尺，一稱二公尺，所稱固非一致，然彼二人
對於係接獲線報前往現場埋伏，而查獲乙○○及經張某打開機車行李箱，扣得海洛因
磚二塊，再依張某供述循線查獲洪光男等情，所供則無不符（見一審卷第七十九頁正
、背面、原審上訴卷第八十二、八十三頁），原判決僅因其就張某與機車位置之距離
所供不一，即將其不利之供述全數摒棄不採，亦有違誤。且依乙○○於警訊供稱係甲
○○將海洛因放在機車行李箱內，當時伊在場，洪某吩咐其將之交予買主並取款等語
（見二○二二九號偵卷第九頁）。如果無訛，洪某將海洛因置於機車行李箱後，其鑰
匙逕交乙○○即可，衡情實無另告以鑰匙所在必要。是洪光男於偵查中所稱其將毒品
放在機車後，把機車鑰匙所在地告訴乙○○之語，其真實性即有可疑。證人陳國慶於
審判中對於乙○○究如何打開機車行李箱乙節，先稱未看到張某有無用鑰匙打開，不
知其如何打開及嗣稱鑰匙壞掉沒有開之語，雖有不一；但證人廖英輝亦證稱該機車行
李箱未鎖，伊盤查乙○○，張某說係該車，並將機車（行李箱）掀開來等語（見原審
上訴卷第八十二頁背面），該二證人俱證係乙○○打開該機車行李箱，乃查獲海洛因
無誤，似徵乙○○所為查獲海洛因係洪光男置於機車行李箱內，當時伊在場之自白，
與實情相符，否則其豈能於警盤查時指出藏置海洛因之機車，予以起出，並帶警前往
查獲洪光男？原判決理由謂證人廖英輝所稱係乙○○打開機車行李箱之語，與另證人
陳國慶所證不一，乃認其證詞不足為被告不利之佐證，亦未免有誤。(三)證人陳慶國於
原審受命法官訊以「機車如何開？」時，答稱「鑰匙壞掉沒有開，線民有指給我們看
」等語（見原審上訴卷第七十一頁正、背面），則線民究係指出該機車鑰匙壞掉，抑
或係指出藏置毒品之機車，其語意猶有不明，原審未加釐清，乃於判決理由認係後者
，又僅以陳慶國所稱不知乙○○有無用鑰匙，不知其如何開之語為由，即遽認其證述
全然不足採，猶嫌速斷。檢察官上訴意旨執以指摘原判決違法，尚非全無理由，應認
原判決仍有撤銷發回更審之原因。
據上論結，應依刑事訴訟法第三百九十七條、第四百零一條，判決如主文。
中      華      民      國    九十一    年      六      月     二十     日
                              最高法院刑事第四庭
                                  審判長法官  紀  俊  乾
                                        法官  黃  正  興
                                        法官  劉  介  民
                                        法官  陳  東  誥
                                        法官  張  春  福
      右正本證明與原本無異
                                              書  記  官
中      華      民      國    九十一    年      六      月    二十五    日
